【裁判字號】    99,訴,2340
【裁判日期】    991210
【裁判案由】    毀棄損壞等
【裁判全文】
臺灣臺中地方法院刑事判決              99年度訴字第2340號
公  訴  人  臺灣臺中地方法院檢察署檢察官
被      告  何品震
選任辯護人  張豐守律師
上列被告因毀棄損壞等案件，經檢察官提起公訴（99年度偵字第
15351號），經本院合議庭裁定改依簡式審判程序審理，判決如
下：
    主    文
何品震意圖為自己不法之所有，侵占離本人所持有之物罪，處罰
金新臺幣參仟元，如易服勞役，以新臺幣壹仟元折算壹日。又毀
壞他人建築物，處有期徒刑肆月，如易科罰金，以新臺幣壹仟元
折算壹日。緩刑參年。
    犯罪事實及理由
一、犯罪事實：何品震明知坐落臺中市北屯區東山里濁水巷26號
    之鐵皮屋【原為「匯智國際休閒育樂有限公司」所有之「匯
    智龍城俱樂部」員工宿舍，現由「匯智事業機構債權人自救
    會」負責管理】，係屬他人所有之建築物，該建築物已荒廢
    多時，現無人使用。何品震前曾聽聞不詳人士談及前揭建築
    物大門之鑰匙置放於臺中市○○路清水橋某處，其於民國99
    年6月20日某時，在臺中市○○路清水橋上拾獲前揭建築物
    大門之鎖鍊鑰匙2支，竟意圖為自己不法之所有，將該2支鑰
    匙侵占據為己有後，再持該2支鑰匙前往該建築物大門測試
    ，發現該鑰匙確實得以開啟該處大門之鐵鍊鎖頭後，又另行
    基於意圖為自己不法之所有、及毀壞他人建築物之犯意，以
    新臺幣（下同）3萬5000之代價，委由不知情之陳秋雄負責
    鐵皮屋拆除事宜，再由陳秋雄以日薪1萬2000元之代價，僱
    請不知情之陳家億，於99年6月27日上午8時30分許，駕駛挖
    土機1輛，一起前往該處將上述鐵皮屋拆除而毀壞他人所有
    之建築物，且將所拆下之鐵材集中整理而竊取得手。嗣於同
    日13時30分許，臺中市警察局第五分局東山派出所員警吳東
    沛等人巡邏經過該處時，發現上開久已使用之鐵皮屋竟已遭
    人夷為平地，查覺有異，而予以盤查，何品震在有偵查犯罪
    職權之機關或個人發覺其上開犯罪前，主動向員警坦承其有
    前揭犯行，自首而接受裁判，因而查悉上情。
二、證據名稱：
(一)、被告何品震於警詢、偵查及本院審理時之自白。
(二)、證人即被害人「匯智事業機構債權人自救會」代表人蔡凌凱
    於警詢、本院審理時之證述、證人陳秋雄、陳家億於警詢中
    之證述。
(三)、查獲現場照片8張、臺中市察局第五分局證物代保管單、授
    權書各乙份在卷可參。
三、論罪科刑部分：
(一)、核被告何品震所為，就其拾獲前開建築物大門鎖鍊鑰匙2支
    所為，係犯刑法第337條之侵占離他人所持有之物罪（起訴
    書雖漏未引用法條，然起訴書犯罪事實欄已就此部分犯行載
    明，本院自應併予審究）；就毀壞前揭建築物而竊取該建築
    物之鐵材所為，係犯刑法第320條第1項之竊盜罪、同法第35
    3條第1項之毀壞他人建築物罪。
(二)、被告利用不知情之陳秋雄、陳家億等人拆毀前揭建築物以竊
    取其鐵材，為間接正犯。
(三)、被告為竊取該建築物之鐵材而僱請他人毀損該建築物，係以
    一毀壞之行為而觸犯竊盜罪與毀壞他人建築物罪2罪名，為
    想像競合犯，應從一重之毀壞他人建築物論斷。
(四)、被告所犯上開侵占離他人所持有之物、毀壞他人建築物犯行
    ，犯意各別，行為互殊，應予分論併罰。
(五)、按刑法第62條所謂發覺，固非以有偵查犯罪權之機關或人員
    確知其人犯罪無誤為必要，而於對其發生嫌疑時，即得謂為
    已發覺；但此項對犯人之嫌疑，仍須有確切之根據得為合理
    之可疑者，始足當之，若單純主觀上之懷疑，要不得謂已發
    生嫌疑（最高法院72年度臺上字第641號、75年度臺上字第
    1634號判例要旨可資參照）。經查：證人即本案查獲員警吳
    東沛於本院審理時結證稱：當天伊是執行巡邏勤務，因為案
    發地點已經很久沒有營業了，山上的竊案比較多，所以會特
    別注意。當天看到案發現場的鐵鍊被打開，而且原本放置在
    門口的貨櫃屋有被移動的情形，所以伊等就把巡邏車開進去
    裡面查看，巡邏車行進到一半時，看到有貨車要出來，伊等
    就問貨車他們在做什麼，他們說在拆鐵皮屋，伊等問貨車司
    機是誰叫他們來拆的，貨車司機只是說有人叫他們來拆，後
    來伊就聯絡東山里的里長過來，求證到底是不是有權使用的
    人來拆的，東山里長來到現場說，該建築物有人委任他代為
    管理，他打電話給蔡凌凱，蔡凌凱說他們沒有叫人來拆鐵皮
    屋，伊就聯絡派出所其他的同仁一起開車過來上山查看。到
    現場時，鐵皮屋已經夷為平地了，警方在現場時，有問是誰
    叫人來拆的，當時被告也有在現場，但他沒有馬上就承認是
    他找人來拆房子，後來警方把所有在場的人全部都帶回派出
    所後，被告才說是他找人來拆的。當時還在現場的時候，都
    沒有人承認，也沒有人指認是被告找他們過來拆房子的，一
    直到派出所的時候，被告自己就說是他找人來拆房子的。被
    告承認說是他自己找人來拆房子的時候，也有承認他沒有經
    過授權等語明確（見本院99年11月26日審理筆錄），則依證
    人吳東沛警員所述，並參酌被告99年6月27日警詢筆錄、警
    員吳東沛所制作之職務報告，則於被告向警方坦承本件係由
    其僱工拆除前開建築物及於警詢中坦承拾獲該鑰匙前，警方
    尚未有確切之根據可推認犯罪嫌疑人為何人，依上開說明，
    堪認被告確有對於未被發覺之犯罪自首而接受裁判之情事，
    是就被告前揭犯行，爰均依刑法第62條前段規定，就其所犯
    上開侵占離他人所持有之物、毀壞他人建築物犯行，分別減
    輕其刑。
(五)、爰審酌被告不思循正當途徑獲取所需，任意攫取他人財物，
    輕忽他人之財產法益，惟其犯罪手段、犯後自首並坦承犯行
    ，態度尚佳，暨考量其所竊取財物之價值、犯罪之手段、動
    機、目的、生活狀況、智識程度等一切情狀，分別量處如主
    文所示之刑，並就罰金、有期徒刑部分，分別諭知易服勞役
    、易科罰金之折算標準，以示懲儆。
(六)、末查，雖被告前曾於84年間，因違反水利法案件，經本院以
    84年度易字第1876號判處有期徒刑6月確定，於84年7月15日
    易科罰金執行完畢，然其於前揭案件執行完畢後，5年內未
    曾因故意犯罪受有期徒刑以上刑之宣告，有臺灣高等法院被
    告前案紀錄表乙份在卷可參，被告雖尚未能與被害人「匯智
    事業機構債權人自救會」達成民事和解，然被害人代表人蔡
    凌凱於本院審理時陳稱：將就民事部分另行提起民事訴訟解
    決，就本件刑事部分，如被告改過自新，同意法院給予被告
    緩刑之機會等語（見本院99年11月5日審理筆錄），本院審
    酌被害人代表人表示願給予被告自新之機會，就賠償部分另
    以民事訴訟解決，被告犯罪後自首並坦承犯行，則其經此偵
    審程序教訓，當能知所警惕，信無再犯之虞，本院認被告所
    受宣告之刑，以暫不執行為適當，爰依刑法第74條第1項第2
    款規定，併予宣告緩刑2年，以啟自新。
據上論斷，應依刑事訴訟法第273條之1第1項、第299條第1項前
段，刑法第320條第1項、第337條、第353條第1項、第55條、第
62條前段、第51條第10款、第41條第1項前段、第42條第3項、第
第74條第1項第2款，判決如主文。
中    華    民    國    99    年    12    月    10    日
                        臺灣臺中地方法院刑事第十三庭
                            法  官  劉麗瑛
以上正本證明與原本無異。
如不服本判決應於收受判決後10日內向本院提出上訴書狀，並應
敘述具體理由；其未敘述上訴理由者，應於上訴期間屆滿後20日
內向本院補提理由書（均須按他造當事人之人數附繕本）「切勿
逕送上級法院」。
                            書記官  王玟
中    華    民    國    99    年    12    月    10    日
附錄論罪科刑法條
中華民國刑法第320條第1項
意圖為自己或第三人不法之所有，而竊取他人之動產者，為竊盜
罪，處5  年以下有期徒刑、拘役或 5 百元以下罰金。
中華民國刑法第337條
意圖為自己或第三人不法之所有，而侵占遺失物、漂流物或其他
離本人所持有之物者，處 5 百元以下罰金。
中華民國刑法第353條第1項
毀壞他人建築物、礦坑、船艦或致令不堪用者，處 6 月以上 5
年以下有期徒刑。

司法院資訊處製作；財團法人民間司法改革基金會備份。
